臺灣高等法院刑事判決　 　　　　　　94年度重上更(三)字第1號
　　上　訴　人
　　即　被　告　乙○○
上列上訴人因搶奪案件，不服臺灣板橋地方法院92年度訴字第81
7號，中華民國92年8月14日第一審判決（起訴案號：臺灣板橋地
方法院檢察署92年度偵字第4105號、第5075號）提起上訴，經判
決後，由最高法院第三次發回更審，本院判決如下：
    主  文
原判決關於搶奪部分暨執行刑撤銷。
乙○○被訴搶奪部分，無罪。
    理  由
一、公訴意旨略以：被告乙○○意圖為自己不法之所有，於民國
    九十二年一月二十九日二十三時五十分許，在台北縣板橋市
    ○○路○段二０六號前，騎乘不詳車號之機車，自後搶奪甲
    ○○所有之米色手提皮包一只，內有
    行車執照、金融卡二張、信用卡六張、新台幣（下同）一萬
    元等物，得手後逃逸。因認被告乙○○涉有刑法第三百二十
    五條第一項之搶奪罪嫌。
二、訊據上訴人即被告乙○○堅決否認有搶奪犯行，辯稱：其並
    未為搶奪行為，至於甲○○之
    日晚上友人曾祥榮拿給我的，是要請我換貼照片，以便申請
    行動電話；警詢及偵訊筆錄內容是依照警方的意思說的，警
    察說這樣才可交保，後果然以二萬元交保，實則是遭人陷害
    云云。而公訴人認被告犯罪，係以被告於偵查中之自白及被
    害人之指訴為其論據。
三、經查：
(一)刑事訴訟法第一百五十四條第二項、第一百五十六條第一項
    規定：犯罪事實應依證據認定之，無證據不得認定犯罪事實
    。被告之自白，非出於強暴、脅迫、利誘、詐欺、疲勞訊問
    、違法羈押或其他不正之方法，且與事實相符者，得為證據
    。是被告之自白雖為證據之一種，但須非出於強暴、脅迫、
    利誘、詐欺或其他不正之方法，且與事實相符者，方得採為
    證據。故被告雖經自白，仍應調查其他必要之證據，以察其
    與事實是否相符，苟無法證明其與事實相符，根本即失其證
    據之證明力，不得採為判斷事實之根據（最高法院四十六年
    台上字第八○九號判例意旨參照）。又刑事訴訟法第一百五
    十六條第二項規定，被告雖經自白，仍應調查其他必要之證
    據，以察其是否與事實相符。立法目的乃欲以補強證據擔保
    自白之真實性；亦即以補強證據之存在，藉之限制自白在證
    據上之價值。而所謂補強證據，則指除該自白本身外，其他
    足資以證明自白之犯罪事實確具有相當程度真實性之證據而
    言。雖其所補強者，非以事實之全部為必要，但亦須因補強
    證據與自白之相互利用，而足使犯罪事實獲得確信者，始足
    當之（最高法院七十四年台覆字第一○號判例意旨參照）。
    另被害人之陳述如無瑕疵，且就其他方面調查又與事實相符
    ，固足採為科刑之基礎，倘其陳述尚有瑕疵，則在未究明前
    ，遽採為論罪科刑之根據，即難認為適法（最高法院六十一
    年台上字第三○九九號判例意旨參照）。
(二)被害人甲○○警詢筆錄雖記載：經我現場指認，（被告）確
    為當日搶奪我財物之人云云（見九十二年度偵字第四一○五
    號偵查卷第十二頁）。但於本院更(一)審稱：「警察有問我是
    不是被告，我就告訴警察我只有看到背影，不能確定是不是
    被告」等語（見本院上更(一)卷第五十七頁）。且甲○○最初
    向警於報案時指稱：「（歹徒之特徵有那些？）一人騎深色
    輕機車未懸掛號牌，約十八至二十歲，瘦高約一七○公分、
    戴白色半罩式安全帽、身穿深色外套」等語（見九十二年度
    偵字第四一○五號偵查卷第十五頁）。於本次審理中稱：「
    歹徒從後面過來，搶我皮包，搶我的人頭戴安全帽，穿著深
    色衣服，看不到他的面貌，報案時說十八歲至二十歲，一七
    ○公分，是警察要我從背面來猜他的年齡」等語（見本院重
    上更(三)卷第十九頁）。則被害人前後所述已不相符。且於深
    夜遭一頭戴安全帽騎機車之人，快速自後搶走皮包，根本無
    法看到面貌，其警詢之指認被告不合於經驗法則，而有瑕疵
    。且被害人其後已一再表示未看清搶奪之人面貌，是警察要
    其依背面猜測。而依被害人依背影判斷之結果，亦與被告當
    時已三十四歲（五十七年四月十日生）身高一七七公分，體
    重七十八公斤之情形不符。該被害人有瑕疵之指訴，不能採
    為不利於被告之證據。
(三)被告於原審中即一再堅稱：「是我朋友阿榮作的，被抓前一
    天晚上，他拿
    來換貼別人照片，說要去申請電話，所以我就把照片撕下來
    還沒貼，隔天早上警察就來抓我了」。其最初不知阿榮的本
    名，其後查知可能是林俊榮（板橋人，約三十歲）或是曾祥
    榮（新店人，約三十至三十五歲），本院傳喚證人曾祥榮亦
    結證：「當時我朋友有給我二張
    ，要申請大哥大號碼」、「我跟徐志豪將
    、「是我提議找被告變造
    分證」、「我朋友在搶」（見本院上更(一)卷第五十八頁至第
    六十一頁）。「我與朋友徐志豪欲申辦行動電話，而將二張
    雖證人徐志豪否認與曾祥榮一起交付被告
    祥榮承認自已與徐志豪涉及搶奪案件，於自己不利，並非單
    純迴護被告。而本件查獲扣案被害人
    ，開始著手變造行為，曾祥榮所述，應與事實相符。而徐志
    豪則因涉及搶奪、變造國民
    ，尚不足採信。被告所辯，被害人贓物之來源，應屬有徵。
(四)至被告一再辯稱警詢及偵訊筆訊不實在，是警以承認即可交
    保為利誘。乃依照警察的意思講等語。經傳訊當時製作筆錄
    的警員劉志勇雖稱是被告自行陳述云云，但亦稱我跟被告說
    如果將案情交代的愈清楚，交保的機會就會比較大等語。似
    指被告最初並無意交代案情，才有此交保之陳述。且被告於
    檢察官偵訊後果以二萬元交保，被告所述，並非全然無據。
    退步言之，縱被告在警訊及偵查中自白，但經調查證據結果
    ，並不能證明與事實相符，亦不得採為證據。
(五)綜上所述，公訴人所提出被害人之指述存有瑕疵，被告之自
    白與事實不符，均不足採為證據。被告處查獲之贓物，為他
    人所交付，不足為被告不利之證據。此外，復查無其他積極
    證據，足以認定被告有搶奪之犯行，自不能證明其犯罪。
四、原審未詳予研求，遽為被告有罪之判決，自有未洽，而無可
    維持，被告上訴意旨，指摘原判決不當，為有理由，應由本
    院將原判決關於搶奪部分及執行刑予以撤銷改判，依法被訴
    搶奪部分為無罪之諭知。
五、據上論斷，應依刑事訴訟法第三百六十九條第一項前段、第
    三百六十四條、第三百零一條第一項，判決如主文。
本案經檢察官陳明光到庭執行職務。
中    華    民    國    94    年     2    月    16    日
                  臺灣高等法院刑事第二十三庭
                              審判長法  官  尤豐彥
                                    法  官  鄧振球
                                    法  官  趙功恆
以上正本證明與原本無異。
如不服本判決，應於收受送達後十日內向本院提出上訴書狀，其
未敘述上訴之理由者並得於提起上訴後十日內向本院補提理由書
（均須按他造當事人之人數附繕本）。
                                    書記官  孫佩琳
中　　華　　民　　國　　94　　年　　2 　　月　　16　　日
